【裁判字號】    97,訴易,59
【裁判日期】    971210
【裁判案由】    損害賠償
【裁判全文】
臺灣高等法院臺中分院民事判決  97年度訴易字第59號
原      告  乙○○
兼上一人
訴訟代理人  丙○○
被      告  甲○○
訴訟代理人  方文獻律師
上列原告因被告等妨害自由案件，提起刑事附帶民事訴訟（97年
度附民字第 189號），請求侵權行為損害賠償事件，經本院刑事
庭裁定移送，本院於民國97年11月26日言詞辯論終結，判決如下
︰
    主  文
被告應給付原告各新台幣參萬元整，及均自民國九十七年七月二
十六日起至清償日止按年息百分之五計算之利息。
原告其餘之訴均駁回。
訴訟費用由被告負擔。
    事實及理由
壹、聲明部分：
一、原告方面：被告應賠償原告乙○○、丙○○新台幣（下同）
    各15萬元，及均自起訴狀繕本送達被告翌日起至清償日止按
    年息百分之五計算之利息。
二、被告方面：駁回原告之訴。
貳、陳述及理由部分：
一、原告主張：被告甲○○與原告乙○○、丙○○因中華智輔股
    份有限公司（下稱中華智輔公司）經營糾紛，相約於民國96
    年8月6日上午某時，在「中華智輔公司」所在之臺中市○○
    ○路○段108之 6號一樓大廳會客室內見面，甲○○與乙○○
    、丙○○因經營權利糾紛發生口角，甲○○竟基於加害乙○
    ○、丙○○身體致生危害於安全之恐嚇犯意，在上開地點，
    以言詞對乙○○、丙○○恫稱：「．．．，我差黑道還沒有
    來而已（臺語），我跟你說（臺語），一通電話（臺語），
    四個在等（臺語）」等語，致乙○○、丙○○二人因而心生
    畏懼，致原告乙○○、丙○○出現焦慮、緊張、恐懼、鬱悶
    等心理症狀，且原告丙○○因此必須就醫，原告乙○○、丙
    ○○必須長期服用藥物，方可入眠，且原告丙○○因恐懼被
    告對其幼子不利，特別叮囑幼子就讀之幼稚園加以留意，不
    可輕易讓認識之人抱走其幼子，由此可知，被告之言行，顯
    然已使原告乙○○、丙○○產生心理上負擔，並造成精神上
    損害，從而，原告乙○○、丙○○依民法第184條第1項之規
    定，請求被告分別賠償原告慰撫金各15萬元。
二、被告則以：
  1.按「刑事訴訟所調查之證據，及刑事訴訟判決所認定之事實
    ，非當然有拘束民事訴訟判決之效力。」，最高法院38年穗
    上字第87號著有判例可資參酌。經查，本件刑事部份雖經鈞
    院刑事庭97年度上易字第1153號判決確定在案，惟刑事訴訟
    判決所認定之事實，非當然有拘束民事訴訟判決之效力，是
    民事法院仍應本於司法確信予以認定本件事實，以維事理之
    平。
  2.被告與原告乙○○於93年 6月24日共同成立中華智輔股份有
    限公司，主要業務為經營企業管理顧問等事業，公司收入之
    來源為廠商顧問輔導、講課等，原本公司運作良好，惟於後
    兩造因公司經營理念不合，為免造成更大之歧異，遂於96年
    8月3日協議清算分配，由被告取得智輔公司之經營權，而原
    告分得中港路辦公室等生財器具，並定於簽立協議後於96年
    8 月15日前變更智輔公司營業地址、股權移轉並智輔公司搬
    離台中市○○路○段108-6號9樓之2營業處所。然原告對此協
    議心生不平，故意激怒被告，使被告口出惡言，再加以錄音
    存證，由原告之錄音動作即可得知，原告對被告之言行應有
    預知，自不可能因被告之言語心生恐懼受有損害，是原告之
    主張顯不可採。
  3.按「損害之發生或擴大，被害人與有過失者，法院得減輕賠
    償金額，或免除之。」，民法第217條第1項定有明文。「此
    項規定之目的，在謀求加害人與被害人間之公平，故在裁判
    上法院得以職權減輕或免除之。」最高法院85年台上字第17
    56號判例可資參酌。退而言之，縱認原告受有損害，惟就本
    案之「衝突」係原告所預先設計、挑釁，是原告顯有「與有
    過失」之情形，依法即應減輕賠償金額，或免除之，以維事
    理之平。
三、經查：
(一)、原告主張被告與其因中華智輔公司之經營糾紛，於96年8月6
    日上午某時，在臺中市○○○路○段108之 6號一樓「中華智
    輔公司」大廳會客室內見面並發生口角，甲○○竟基於加害
    乙○○、丙○○身體致生危害於安全之恐嚇犯意，在上開地
    點，以臺語對乙○○、丙○○恫稱：「．．．，我差黑道還
    沒有來而已，我跟你說，一通電話，四個在等」等語，致乙
    ○○、丙○○二人因而心生畏懼之事實，有錄音帶、錄音光
    碟一片、台灣台中地方法院刑事庭勘驗錄音光碟之勘驗筆錄
    一份在被告妨害自由刑事案卷中為憑，業經本院依職權調閱
    本院97年度上易字第1153號刑事案卷全卷屬實，並有錄音帶
    譯文一份在本院卷為憑（見本院卷第94頁），被告因上開行
    為致生危害於安全，經判處拘役40日確定，亦有刑事判決附
    在上開刑事案卷為佐，原告主張被告恐嚇致其二人心生畏懼
    ，致生危害於原告二人之安全，堪信為真。
(二)、按「因故意或過失，不法侵害他人之權利者，負損害賠償責
    任。」、「不法侵害他人之身體、健康、名譽、自由、信用
    、隱私、貞操，或不法侵害其他人格法益而情節重大者，被
    害人雖非財產上之損害，亦得請求賠償相當之金額。」，民
    法第184條第1項前段、第195條第1項分別定有明文。經查，
    原告乙○○、丙○○因受被告言語上恐嚇，造成原告出現焦
    慮、緊張、恐懼、鬱悶等心理症狀，並須至醫院就醫及服用
    藥物等情，原告因此受有精神上損害，原告請求被告負損害
    賠償責任，自屬有據。被告抗辯本件原告與有過失，應減輕
    其賠償金額，自無可採。本院審酌原告乙○○為大專畢業，
    月薪約有6、7萬元，名下有土地、房屋；原告丙○○月薪約
    2 萬多，名下無土地及不動產；被告甲○○月薪約3、4萬元
    ，名下有土地及不動產等情，有本院依職權調閱兩造之稅務
    電子閘門財產所得調件明細表等資料在卷為佐（見本院卷第
    57至85頁）等情，認原告乙○○、丙○○分別請求被告賠償
    精神上損害於 3萬元之範圍內較為公允，逾此金額部分，為
    無理由，不應准許。
四、綜上所述，原告基於侵權行為損害賠償請求權，請求被告賠
    償其非財產上損害各 3萬元，及自起訴狀繕本送達翌日即97
    年7月26日起至清償日止按年息百分之5計算之利息，為有理
    由，應予准許。逾此金額之請求，為無理由，應予駁回。
五、本件事證已臻明確，兩造其餘攻擊防禦方法及舉證，經審核
    後認對判決結果不生影響，不予一一論列，併予明。
據上論結，原告之訴為一部有理由，一部無理由，依民事訴訟法
第79條，判決如主文。
中    華    民    國    97    年    12    月    10    日
                      民事第六庭審判長法  官  袁再興
                                      法  官  吳惠郁
                                      法  官  陳賢慧
以上正本係照原本作成。
不得上訴。
                                      書記官  吳麗琴
中    華    民    國    97    年    12    月    11    日
                                                      Ｍ


司法院資訊處製作；財團法人民間司法改革基金會備份。
